最高法院民事裁定　　　　　　　　　 111年度台上字第2251號
上　訴　人　吳玥璉（原名吳美月）
 
訴訟代理人　吳榮昌律師
被 上訴 人　臺灣中小企業銀行股份有限公司
 
法定代理人　林謙浩
上列當事人間債務人異議之訴事件，上訴人對於中華民國111年7
月14日福建高等法院金門分院第二審更審判決（110 年度上更一
字第2 號），提起上訴，本院裁定如下：
    主  文
上訴駁回。
第三審訴訟費用由上訴人負擔。
    理  由
按上訴第三審法院，非以原判決違背法令為理由，不得為之。又
提起上訴，上訴狀內應記載上訴理由，表明原判決所違背之法令
及其具體內容，暨依訴訟資料合於該違背法令之具體事實，其依
民事訴訟法第469條之1規定提起上訴者，並應具體敘述為從事法
之續造、確保裁判之一致性或其他所涉及之法律見解具有原則上
重要性之理由。同法第467條、第470條第2 項定有明文。而依同
法第468 條規定，判決不適用法規或適用不當者，為違背法令；
依同法第469 條規定，判決有該條所列各款情形之一者，為當然
違背法令。是當事人提起上訴，如以同法第469 條所列各款情形
為理由時，其上訴狀或理由書應表明該判決有合於各該條款規定
情形之具體內容，及係依何訴訟資料合於該違背法令之具體事實
。如依同法第468 條規定，以原判決有不適用法規或適用法規不
當為理由時，其上訴狀或理由書應表明該判決所違背之法令條項
，有關司法院大法官解釋字號或憲法法庭裁判字號，或成文法以
外之習慣或法理等及其具體內容，暨係依何訴訟資料合於該違背
法令之具體事實，並具體敘述為從事法之續造、確保裁判之一致
性或其他所涉及之法律見解具有原則上重要性之理由。上訴狀或
理由書如未依上述方法表明，或其所表明者與上開法條規定不合
時，即難認為已合法表明上訴理由，其上訴自非合法。本件上訴
人對原判決關於駁回其請求撤銷福建金門地方法院107 年度司執
字第1102號清償債務強制執行事件，對於新臺幣（下同）806萬3
,431元，及自民國92年6月28日起至清償日止按年息11.625%計算
之利息，暨自90年1月14日起至清償日止按上開利率20%計算違約
金部分強制執行程序之訴，提起上訴，雖以該不利部分判決違背
法令為由，惟核其上訴理由狀所載內容，係就原審取捨證據、認
定事實之職權行使所論斷：上訴人邀訴外人羅美玲為連帶保證人
，向被上訴人借款，並提供不動產設定抵押權予被上訴人，以擔
保其借款債務，因逾期未清償，被上訴人對其2 人各取得執行名
義，於85年間聲請拍賣抵押物強制執行，已中斷債權請求權時效
，經一部受償，尚有1,133萬6,293元本息及違約金未獲償，並重
行起算時效。被上訴人另於89年間持上開2 執行名義聲請強制執
行其中327萬2,862元本息及違約金（下稱A部分，其餘806萬3,43
1元本息及違約金則下稱B部分），經法院就該2 執行名義換發債
權憑證。被上訴人復於97年6月27日持該債權憑證聲請強制執行A
、B部分，嗣就A部分與羅美玲達成和解而消滅此債務，撤回對羅
美玲之強制執行；然就B 部分未撤回對上訴人之強制執行，經法
院以執行無效果而終結，仍生中斷時效之效力。被上訴人又於10
2年、107年間持該債權憑證聲請強制執行，就B部分本金806萬3,
431元及自92年6月28日起至清償日止，按年息11.625% 計算之利
息，暨自90年1月14日起至清償日止按上開利率20%計算之違約金
均生中斷時效之效力，上訴人不得依強制執行法第14條第1 項規
定，請求撤銷此部分強制執行程序等情，指摘為不當，並就原審
已論斷者或與判決結果不生影響者，泛言未論斷或論斷違法，而
非表明該不利部分判決所違背之法令及其具體內容，暨依訴訟資
料合於該違背法令之具體事實，並具體敘述為從事法之續造、確
保裁判之一致性或其他所涉及之法律見解具有原則上重要性之理
由，難認其已合法表明上訴理由。依首揭說明，應認其上訴為不
合法。末查上訴人於上訴本院後，始主張：B 部分之違約金係賠
償被上訴人因遲延所受損害之遲延利息等語，核屬新攻擊方法，
依民事訴訟法第476條第1項規定，本院不得審酌，附此敘明。
據上論結，本件上訴為不合法。依民事訴訟法第481條、第444條
第1 項、第95條、第78條，裁定如主文。
中    華    民    國   111    年    9     月    14    日
                      最高法院民事第四庭
                          審判長法官  鄭  雅  萍  
                                法官  王  本  源  
                                法官  蕭  胤  瑮  
                                法官  賴  惠  慈  
                                法官  張  競  文  
本件正本證明與原本無異
                                      書  記  官
中    華    民    國   111    年    9     月    21    日